【裁判字號】    98,訴,1377
【裁判日期】    981231
【裁判案由】    強盜
【裁判全文】
臺灣板橋地方法院刑事判決              98年度訴字第1377號
公  訴  人  臺灣板橋地方法院檢察署檢察官
被      告  乙○○
選任辯護人  鄧翊鴻律師
被      告  甲○○
            （已歿）
                    原住臺北縣.
                    原居臺北縣.
指定辯護人  本院公設辯護人吳天明
上列被告等因強盜案件，經檢察官提起公訴（98年度偵字第4739
號），本院判決如下：
    主    文
乙○○共同犯恐嚇取財罪，累犯，處有期徒刑壹年。
甲○○部分，公訴不受理。
    事    實
一、乙○○有妨害自由、違反麻醉藥品管理條例等前科，民國91
    年間，因竊盜案件，經台灣高雄地方法院以91年度簡上字第
    199 號判決判處有期徒刑5 月確定；復於同年間，因施用毒
    品案件，經台灣高雄地方法院以91年度訴字第3325號判決判
    處有期徒刑8 月確定，前開二案所處徒刑，嗣經台灣高雄地
    方法院以92年度聲字第2488號裁定應執行有期徒刑1 年確定
    ，93年10月18日執行完畢出監；又於94年間，因公共危險案
    件，經台灣高雄地方法院以94年度簡字第7649號判決判處有
    期徒刑4 月確定，95年11月26日執行完畢出監；再於96年間
    ，因施用毒品案件，經台灣高雄地方法院以96年度訴字第59
    7 號判決判處有期徒刑9 月確定（嗣經台灣高雄地方法院以
    96年度聲減字第8084號裁定減為有期徒刑4 月又15日確定）
    ，97年2 月13日易科罰金執行完畢；又於97年間，因違反槍
    砲彈藥刀械管制條例案件，經台灣高等法院以97年度上訴字
    第2207號判決判處有期徒刑2 年8 月，併科罰金新臺幣（下
    同）3萬元確定（現尚執行中）；詎仍未知所戒慎，於98年1
    月29日凌晨4 時許起，在臺北縣蘆洲市○○街106 號13樓己○○住處，與戊○○、丁○○、丙○○等人賭博財物，嗣乙○○因賭輸且認戊○○、丁○○詐賭，即於同日11時許，私
    下以電話與甲○○（已歿）連繫告知上情，要求甲○○出面
    為之出氣，乙○○與甲○○即共同基於意圖為自己不法所有
    之恐嚇取財犯意聯絡，由甲○○於同日11時30分許，趕抵己○○上址住處後，將上址內之桌子翻覆、對講機話筒線扯斷
    ，旋自背包中取出未扣案疑似槍枝之物復有拉動滑套之舉，
    併持以抵住丁○○頭部，甲○○且單獨基於傷害犯意，以前
    開疑似槍枝之物毆擊丁○○，致丁○○受有顏面瘀腫擦挫傷
    、唇挫傷等傷害（惟傷害部分，業據丁○○於偵查中撤回告
    訴），嗣甲○○更要求戊○○及丁○○將渠等身上現金交出
    ，否則即要請現場之人吃子彈，戊○○、丁○○、己○○、
    丙○○等人因無法辨別甲○○所持槍枝之真假，乃於心生恐
    懼之狀態下，惟尚未達不能抗拒之程度，將現金計13000 元
    交付與乙○○，嗣甲○○更對己○○稱：須再交付17000 元
    與乙○○，否則吃飽一點、穿暖一點等足以使己○○心生畏
    懼之言語，旋即離去現場，至己○○心生畏懼，惟亦尚未達
    不能抗拒之程度下，於翌日（98年1 月30日）19時許，果在
    臺北縣蘆洲市○○路與長安街口，交付17000元與乙○○。
二、案經己○○、戊○○、丁○○訴由臺北縣政府警察局移送臺
    灣板橋地方法院檢察署檢察官偵查後起訴。
    理    由
壹、有罪判決部分：
甲、證據能力：
一、證人己○○、戊○○、丁○○、丙○○、同案被告甲○○以
    證人身分於警詢之供述部分
    按「被告以外之人於審判外之言詞或書面陳述，除法律有規
    定者外，不得作為證據」，刑事訴訟法第159 條定有明文；
    查證人己○○、戊○○、丁○○、丙○○在警詢中之證述係
    屬於刑事訴訟法第159 條所規定之審判外之言詞陳述，且經
    辯護人爭執該等陳述之證據能力，依前揭規定，應認無證據
    能力。
二、證人己○○、丁○○、丙○○於偵查中之結證部分
(一)、按被告以外之人於偵查中向檢察官所為之陳述，除顯有不可
    信之情況者外，得為證據，刑事訴訟法第159 條之1第2項定
    有明文，至於同法第248 條第1 項前段所規定，檢察官「訊
    問證人、鑑定人時，如被告在場者，被告得親自詰問」，係
    指「如被告在場者」，始發生「被告得親自詰問」情形，又
    同法條第2 項前段雖規定，「預料證人、鑑定人於審判時不
    能訊問者，應命被告在場」，惟其但書復規定，「但恐證人
    、鑑定人於被告前不能自由陳述者，不在此限」，故依現行
    法，並未明文規定檢察官必須使被告在場，始得訊問證人、
    鑑定人，自不發生在偵查中應經反對詰問之問題，此與在審
    判中應經交互詰問者不同，從而，被告以外之人在檢察官偵
    查中依法具結所為之陳述，除顯有不可信之情況者外，於審
    判中依刑事訴訟法第165 條第1 項規定合法調查者，即有證
    據能力（最高法院98年度台上字第5265號判決）。
(二)、茲證人己○○、丁○○、丙○○於偵查中分向檢察官所為業
    經具結擔保其等所述實在之陳述，查無任何「顯有不可信之
    情況」存在，依據上開說明，該等證人偵訊中之結證，均得
    作為本案證據。
三、無爭執部分
    除前開有爭執部分之證據外，其餘本案以下所援用之證據，
    檢察官、被告及其辯護人迄於本院言詞辯論終結前均無異議
    ，且本院審酌該等證據作成之情況，並無違法取證或陳述人
    非基於自由意願所為陳述之瑕疵，認為均適於為本案認定事
    實之依據，依刑事訴訟法第159 條之5 第2 項之規定，均有
    證據能力。
乙、實體部分：
一、認定事實所憑之證據及理由：
(一)、訊據被告乙○○對前開犯罪事實，於本院審理中坦認在卷，
    並經證人己○○、丁○○、丙○○於偵查中證述明確，且有
    己○○上址住處電梯內之監視錄影翻拍相片數幀在卷可稽，
    足徵被告前開自白核與事實相符，可以採信。
(二)、按強盜罪，係以意圖為自己或第三人不法所有，以強暴、脅
    迫、藥劑、催眠術或他法至使不能抗拒而取他人之物或使其
    交付，為構成要件，所謂至使不能抗拒，係指行為人所施用
    之強暴、脅迫等非法方法，在「客觀上」足使被害人喪失意
    思自由，並達於不能抗拒之程度者而言；而強盜罪與恐嚇取
    財罪之區別，係以對於被害人施用強暴、脅迫等非法方法，
    所加之威嚇程度為標準，倘其程度足以抑壓被害人之意思自
    由，達於不能抗拒之程度，而取他人之物或使其交付者，即
    屬強盜罪；否則，被害人交付財物與否，尚有相當之意思自
    由，在社會一般通念上，猶未達不能抗拒之程度，不過因此
    懷有恐懼之心，則僅成立恐嚇取財罪（最高法院94年度台上
    字第1782號判決意旨參照）；查本件依諸證人丙○○於偵查
    中證稱：當天甲○○來確實有帶東西，但不確定是否為手槍
    ，甲○○進來之後就打丁○○，甲○○是拿1 個疑似槍枝的
    東西，比著丁○○的心臟及頭部，說把錢拿出來，但我沒有
    把錢拿出來，他們沒有叫我拿錢出來，當時，己○○就將桌
    上現金收一收，拿給乙○○，當場有聽到乙○○及甲○○有
    叫丁○○及戊○○簽本票，但他們沒有簽等語（見偵查卷第
    134- 135頁）；證人丁○○於偵查中證稱：甲○○有拿槍敲
    我臉頰一下，甲○○拿出槍，並將桌子翻倒，都讓我覺得害
    怕，（是否要對乙○○及甲○○提出告訴）我不追究等語（
    見偵查卷第141 頁）；而被告乙○○於偵查中亦坦認有看到
    甲○○要丁○○及戊○○簽本票等情在卷（見偵查卷第119
    頁），足見被告乙○○、甲○○要求丁○○等人交付現金之
    際，雖曾由甲○○亮出疑似槍枝之物，並復要求丁○○等人
    簽立本票，惟丁○○等人並未依言簽立本票，且亦無事證顯
    示，被告甲○○亮槍後，更有何再對丁○○等人為任何強制
    行為，執此各情以觀，丁○○等人既尚能決定不簽本票，即
    難認定被害人丁○○等，除因被告甲○○亮槍恐嚇致心生畏
    懼而交付現金外，客觀上自由意志亦已因遭受壓制而達無法
    抗拒之程度，自不該當於強盜罪之構成要件，併此敘明。
(三)、綜上，本件事證明確，被告犯行堪以認定。
二、應適用之法律、科刑審酌事由：
(一)、核被告乙○○本件所為，係犯刑法第346 條第1 項之恐嚇取
    財罪，公訴意旨認被告乙○○所為係犯刑法第328 條第1 項
    之強盜罪，容有誤會，惟因二者基本社會事實同一，本院自
    應變更起訴法條審理之；至被告乙○○就上開犯行與被告甲○○間，互有犯意聯絡、行為分擔，應依刑法第28條規定，
    論以共同正犯；又被告以一行為，同時恐嚇丁○○等人，係
    一行為觸犯數恐嚇取財罪，為想像競合犯，應依刑法第55條
    前段規定，從一重處斷；另被告乙○○於91年間，因竊盜案
    件，經台灣高雄地方法院以91年度簡上字第199 號判決判處
    有期徒刑5 月確定；復於同年間，因施用毒品案件，經台灣
    高雄地方法院以91年度訴字第3325號判決判處有期徒刑8 月
    確定，前開二案所處徒刑，嗣經台灣高雄地方法院以92年度
    聲字第2488號裁定應執行有期徒刑1 年確定，93年10月18日
    執行完畢出監；又於94年間，因公共危險案件，經台灣高雄
    地方法院以94年度簡字第7649號判決判處有期徒刑4 月確定
    ，95年11月26日執行完畢出監；再於96年間，因施用毒品案
    件，經台灣高雄地方法院以96年度訴字第597 號判決判處有
    期徒刑9 月確定（嗣經台灣高雄地方法院以96年度聲減字第
    8084號裁定減為有期徒刑4 月又15日確定），97年2 月13日
    易科罰金執行完畢等情，有台灣高等法院被告前案紀錄表在
    卷可稽，是被告乙○○於有期徒刑執行完畢後5 年以內，因
    故意再犯本件有期徒刑以上之罪，為累犯，應依刑法第47條
    第1 項規定，加重其刑。
(二)、爰審酌被告乙○○犯罪之動機、目的、手段、素行、犯後態
    度等一切情狀，就其本件犯行，量處如主文所示之刑，以示
    儆懲。至被告甲○○所持疑似槍枝之物，既未扣案，又無證
    據足證尚未滅失，爰不予宣告沒收，附此敘明。
貳、公訴不受理部分：
甲、公訴意旨另謂：被告甲○○與乙○○共同意圖為自己不法之
    所有，在上揭時地，由被告甲○○將上址內之桌子翻覆，並
    將對講機之話筒線扯斷，且自背包中取出疑似未扣案槍枝物
    品，旋即有拉動滑套之舉，並以該物品抵住丁○○頭部、毆
    打丁○○，致丁○○受有顏面瘀腫擦挫傷、唇挫傷之傷害，
    嗣甲○○更要求戊○○及丁○○將渠等身上現金交出，否則
    即要請現場之人吃子彈，至戊○○、丁○○、己○○、丙○○等人不能抗拒，遂一同交付13000 元與乙○○，嗣甲○○
    更對己○○稱：須再交付17000 元與乙○○，否則吃飽一點
    、穿暖一點等足以使己○○心生畏懼之言語，旋即離去現場
    ，己○○遂於翌日（98年1 月30日）19時許，在臺北縣蘆洲
    市○○路與長安街口，交付17000 元與乙○○，因認被告甲○○涉犯刑法第328條第1項強盜罪嫌等語。
乙、然按被告死亡者，應諭知不受理之判決，並得不經言詞辯論
    為之，刑事訴訟法第303 條第5 款、第307 條分別定有明文
    ；查被告甲○○本案犯嫌經臺灣板橋地方法院檢察署檢察官
    於98年3 月30日提起公訴，嗣於同年4 月20日繫屬本院後，
    被告甲○○業於98年8 月25日死亡乙節，有臺灣板橋地方法
    院檢察署檢察官相驗屍體證明書在卷可稽，揆諸前揭說明，
    本院就被告甲○○本案部分，爰不經言詞辯論，逕為諭不受
    理判決之諭知。
據上論斷，應依刑事訴訟法第299 條第1 項前段、第300 條、第
303 條第5 款、第307 條，刑法第28條、第346 條第1 項、第55
前段、第47條第1 項，刑法施行法第1 條之1 ，判決如主文。
本案經檢察官高智美到庭執行職務。
中    華    民    國    98    年    12    月    31    日
                  刑事第十九庭  審判長法  官  曾淑娟
                                      法  官  鄧雅心
                                      法  官  陳明偉
上正本證明與原本無異
如不服本判決應於送達後10日內向本院提出上訴狀
                                      書記官  陳玉心
中    華    民    國    98    年    12    月    31    日
附錄本案論罪科刑法條全文
中華民國刑法第346條
意圖為自己或第三人不法之所有，以恐嚇使人將本人或第三人之
物交付者，處6 月以上5 年以下有期徒刑，得併科1 千元以下罰
金。
以前項方法得財產上不法之利益，或使第三人得之者，亦同。
前二項之未遂犯罰之。


司法院資訊處製作；財團法人民間司法改革基金會備份。
